臺灣新北地方法院板橋簡易庭小額民事判決
110年度板小字第4196號
原      告  張潔敏  
被      告  金寶芳  
上列當事人間請求返還押租金事件，於民國111年1月24日言詞辯
論終結，本院判決如下：
    主  文
被告應給付原告新臺幣參萬陸仟元，及自民國一一○年十二月二
十三日起至清償日止，按週年利率百分之五計算之利息。
訴訟費用新臺幣壹仟元由被告負擔。
本判決得假執行。
    事實及理由
一、本件被告經合法通知，未於言詞辯論期日到場，核無民事訴
    訟法第386 條各款所列情形，爰依原告聲請，由其一造辯論
    而為判決。
二、原告主張：
  ㈠原告前向被告承租新北市○○區○○街00號20樓房屋（下稱系爭
    房屋），租賃期間自民國108年4月5日起至109年4月4日止，
    每月租金新臺幣（下同）18,000元，於每月5日以前給付，
    並交付押租保證金36,000元予被告（下稱系爭租約）。原告
    於109年4月4日租約期滿，依租賃契約搬離租屋處，並於109
    年4月3日提前將租屋處原樣返還，被告卻以寵物、清潔消毒
    方式未依照被告個人標準、被告無到場目睹清潔消毒過程為
    由，拒絕點交不肯退還押金36,000元。為此，依租賃契約之
    法律關係，提起本件訴訟，請求被告返還押租金等語。並聲
    明：如主文第1項所示。
  ㈡對於被告抗辯之陳述：
    1.水電瓦斯費的部分，原告都已經結清，並沒有積欠。依照
      對話紀錄，被告表示要等他看完屋況後，才能結水電瓦斯
      費，但房東卻遲遲不辦理點交，所以我們就以租約到期的
      那天作為結清日，但當天因為是假日，所以隔天4月6日才
      辦理結清。
    2.被告主張原告同意租金支出不報稅部分，原告否認，當初
      被告並沒有說不要報稅，只有在系爭租約第17條有約定，
      但此應為不得記載事項。
    3.原告是把房子打掃乾淨以後才請被告來點交的，起訴狀後
      附照片就是清潔後的照片，故被告以此向原告收取清潔費
      並沒有理由，依照租約是原狀返還、打掃乾淨，沒有義務
      消毒。
    4.被告主張有積欠大樓管理費部分，原告並沒有積欠，是直
      接繳給管委會，原告有十二個月的繳款紀錄。
    5.至於被告主張其他設備毀損部分，牆面的洞的部分，入住
      前就已經有洞；肥皂架部分，因為他本身就有破損，而且
      靠近浴缸，所以原告有把它拆卸下來，而它本身已經壞掉
      了，所以原告也丟掉了，這部分並沒有跟被告說，但肥皂
      架其實一開始就已經壞掉了，被告並沒有提出肥皂架原本
      出租時是完好的證明；馬桶部分，主張是自然耗損，屬於
      被告應該負擔修繕責任，且被告並沒有舉證是人為過失，
      而原告有提出錄影檔，馬桶使用狀況是正常的。
    6.原告當時要把鑰匙交給被告，遭到被告拒絕，調解也沒有
      成立，並不是原告不願意歸還，是被告不願意收。
    7.被告還有提出一個中低收入補助金的部分，這是屬於不法
      所得，被告觸法在先，還請求賠償，很不合理。
三、被告則以：
  ㈠原告在通知被告租約期滿不續租時，因疫情嚴峻與對承租戶
    的了解，被告要求在現場與原告一起將租屋處消毒清潔，雙
    方約定於109年4月3日9時許，被告依約至租屋處大廳等待，
    見原告與其男友張佑寧及另2名友人，一行共4人前來，為人
    身安全被告請警察處理。
  ㈡原告租期於109年4月4日止，原告於4月3日要求點交並退還押
    金，但租屋處水、電、瓦斯費結清日經被告確認如下：水費
    1,140元（結清日109年4月6日）、瓦斯費294元（結清日109
    年4月6日）、電費1,300元（結清日109年4月7日）。
  ㈢被告看屋時告知欲承租人，被告因房貸壓力，租金支出希望
    不要報稅，在得到原告認可後，雙方擇日簽約。原告卻於10
    9年將租金支出報稅，以至影響被告中低老人生活補助每月
    短少3,880元《（0000-0000）×12月=46560/年》。
  ㈣被告於109年4月5日進租屋處用了2天消毒整理房子，整理情
    況如下：
    1.原告在租屋處主結構牆面共打了6個洞。
    2.浴室肥皂架毀損200元。
    3.租屋處鑰匙2把及大樓磁扣2個未還：680元+400元=1,080
      元。
    4.清潔費2,000元。
    5.馬桶修繕（進水器壞了） 1,200元。
    6.109年4月1日至4日大樓管理費118元。
    7.違約致被告中低老人生活補助短少46560元/年。
    以上共51,158元，扣除押金36,000元，原告尚欠15,158元等
    語資為抗辯。並聲明：原告之訴駁回。 
四、法院之判斷：
  ㈠原告主張其向被告承租系爭房屋，每月租金18,000元，租賃
    期間自108年4月5日起至109年4月4日止，原告付訖2個月押
    金36,000元，因租期屆滿，原告表示不續租而欲交還系爭房
    屋請求被告返還押租金36,000元等情，業據提出系爭租約、
    房租匯款紀錄、調解不成立證明書、108年4月3日簽約後屋
    況照片、109年4月1日消毒影片、109年4月2日清潔整理消毒
    後照片、錄音及譯文、結清天然氣、自來水及電費等件為證
    ，堪信為真；而被告否認原告主張，並以前詞置辯，是本件
    所應審酌者為被告所辯是否足採？原告之請求是否有理由？
  ㈡按當事人主張有利於己之事實者，就其事實有舉證之責任，
    民事訴訟法第277條前段定有明文。查被告辯稱：1.原告在
    租屋處主結構牆面共打了6個洞。2.浴室肥皂架毀損200元。
    3.租屋處鑰匙2把及大樓磁扣2個未還：680元+400元=1,080
    元。4.清潔費2,000元。5.馬桶修繕（進水器壞了）1,200元
    。6.109年4月1日至4日大樓管理費118元。7.違約致被告中
    低老人生活補助短少46560元/年。共51,158元扣除押金36,0
    00元，原告尚欠15,158元等語，惟遭原告否認，茲就被告抗
    辯審酌如下：
    1.被告辯稱原告在租屋處主結構牆面共打了6個洞部分，惟
      遭原告否認，並提出108年4月3日簽約後屋況照片為證，
      而依前開照片所示屋內主結構牆面當時確實已有打洞，此
      非原告租賃後才發生，是被告前述所辯，並無足採。
    2.被告辯稱浴室肥皂架毀損200元，原告就丟棄乙事並不爭
      執，然主張肥皂架其實一開始就已經壞掉了，被告並沒有
      提出肥皂架原本出租時是完好的證明等語。查，被告未就
      肥皂架原本出租時是完好一事及其價值200元部分舉證以
      實其說，是其主張扣除肥皂架200元乙節，亦無足採。
    3.被告辯稱租屋處鑰匙2把及大樓磁扣2個未還共值1,080元
      ，亦遭原告否認，並稱原告當時要把鑰匙交給被告，遭到
      被告拒絕，調解也沒有成立，並不是原告不願意歸還，是
      被告不願意收等語。查，原告於109年4月3日要求被告點
      交系爭房屋，而被告不接受點交乙情，業據原告提出該日
      錄音光碟及譯文附卷可稽（見本院卷第149至161頁），足
      堪採信，是原告無法交還鑰匙2把及大樓磁扣2個，原係因
      被告拒絕點交，原告並無可歸責事由，故被告前述所辯亦
      無足採。
    4.被告辯稱清潔費2,000元，亦遭原告否認，並稱原告是把
      房子打掃乾淨以後才請被告來點交的，原告所提照片就是
      清潔後的照片，故被告以此向原告收取清潔費並沒有理由
      等語。查，依兩造系爭租約第22條第2項規定「乙方不繼
      續承租時，遷離時房屋得打掃乾淨，否則甲方將收取清潔
      費」，固有收取清潔費之約定，然該部分前提係原告未依
      約打掃完畢即行點交，然查，原告於系爭房屋點交前已為
      清潔，並提出清潔、消毒後之照片為據，被告就此並未舉
      證證明原告之給付有何未回復原狀點交之情形，故其辯稱
      扣除清潔費2,000元乙節，亦無足採。
    5.被告辯稱馬桶修繕（進水器壞了）1,200元，亦遭原告否
      認，並稱馬桶部分是自然耗損，屬於被告應該負擔修繕責
      任，且被告並沒有舉證是人為過失，而原告有提出錄影檔
      ，馬桶使用狀況是正常的等語。查，依原告提出錄影檔，
      馬桶使用狀況是正常的，又馬桶部分是承租人每天都會使
      用之物，故本就會自然耗損，即便真有耗損亦是出租人之
      修繕責任，而被告就其所辯未能舉證以實其說，故被告前
      述所辯亦無足採。
    6.被告辯稱109年4月1日至4日大樓管理費118元，亦遭原告
      否認，並稱原告並沒有積欠，是直接繳給管委會，原告有
      十二個月的繳款紀錄等語；並提出富麗世界公寓大廈管理
      委員會收據9紙為證，業已繳足一年之管理費，故被告前
      述所辯亦無足採。 
    7.被告辯稱因原告違約，致被告中低老人生活補助短少46,5
      60元，亦遭原告否認，並以前詞置辯。查，依被告所提之
      新北市政府110年9月16日新北府社老字第1101784710號函
      說明：「一、依據新北市土城區公所110年9月14日新北土
      社字第1102439052號函轉臺端110年9月14日申請書辦理。
      二、臺端（金寶芳君，身分證統一編號：F20287＊＊＊＊）前
      申請中低收入老人生活津貼，本府核定臺端110年1月至12
      月核列中低收入老人2.5倍，每月可領中低收入老人生活
      津貼新臺幣3,879元整。三、經查臺端110年1月至9月中低
      收入老人生活津貼均已撥款入戶新臺幣3,879元。因臺端
      已提出信用不良之證明，依據衛生福利部社會及家庭署10
      3年7月24日社家老字第1030116595號函，為保障臺端權益
      ，請儘速至土城清水郵局（新北市○○區○○路000○000號）
      辦理開立社會救助專戶事宜，…（後略）」等語。然前開
      函件僅說明被告於110年9月14日向新北市政府申請中低收
      入老人生活津貼，經新北市政府核定被告110年1月至12月
      核列中低收入老人2.5倍，每月可領中低收入老人生活津
      貼3,879元；而被告110年1月至9月中低收入老人生活津貼
      均已撥款入戶，因被告提出信用不良之證明，依據衛生福
      利部社會及家庭署103年7月24日社家老字第1030116595號
      函，通知被告儘速至土城清水郵局辦理開立社會救助專戶
      事宜而已，此與被告辯稱因原告違約致被告中低收入老人
      生活補助短少46,560元無關，又被告之前是否符合申請中
      低收入老人生活補助之資格，與原告有何違約情事，導致
      其不能申請等情，亦未見被告舉證以實其說，故被告前述
      所辯亦無足採。
    8.至於被告辯稱租屋處水、電、瓦斯費尚有水費、瓦斯費、
      電費等未結清餘額云云，經原告否認，並提出天然氣、水
      費及電費於109年4月6日之繳費憑證（見本院卷第211至21
      5頁）在卷為憑。足認原告業就兩造約定點交之日之水電
      費為結清，而無積欠，故被告辯稱應扣除水、電、瓦斯費
      部分，亦無所據。
  ㈢另按「押租金在擔保承租人租金之給付及租賃債務之履行，
    在租賃關係消滅前，出租人不負返還之責。本件租賃關係既
    已消滅，承租人且無租賃債務不履行之情事，從而其請求出
    租人返還押租金，自為法之所許。」最高法院83年台上字第
    2108號判例意旨可資參照。查，依系爭租約第5條規定記載
    ：「乙方（即原告）應於契約簽訂時，支付甲方（即被告）
    新台幣參萬陸仟元作為押租保證金，乙方如不繼續承租，甲
    方應予乙方遷空、交還房屋後無息退還押租保證金。」等語
    。而兩造租約業於109年4月4日因屆滿而消滅，又原告於租
    期屆滿前已向被告表示不續租，且承租人（即原告）依前開
    認定，亦無租賃債務不履行之情事，是依前開約定，原告於
    兩造租賃關係消滅後，請求原告返還押租金36,000元，自屬
    有據。
  ㈣末按遲延之債務，以支付金錢為標的者，債權人得請求依法
    定利率計算之遲延利息。給付無確定期限者，債務人於債權
    人得請求時，經其催告而未為給付，自受催告時起，負遲延
    責任。其經債權人起訴而送達訴狀，或依督促程序送達支付
    命令，或為其他相類之行為者，與催告有同一之效力。應付
    利息之債務，其利率未經約定，亦無法律可據者，週年利率
    為百分之5，民法第233條第1項、第229條第2項及第203條分
    別定有明文。本件原告請求被告給付之押金，係以支付金錢
    為標的，且無約定期間及利率，故原告請求被告給付自起訴
    狀繕本送達翌日即110年12月23日起至清償日止，按週年利
    率百分之5計算之利息，併應准許。
五、從而，原告依租賃契約之法律關係，請求被告給付如主文第
    1項所示，為有理由，應予准許。
六、本件係適用小額訴訟程序所為被告敗訴之判決，依民事訴訟
    法第436條之20，應依職權宣告假執行；併依職權確定訴訟
    費用為第一審裁判費1,000元，由被告負擔。　　　　　　
中　　華　　民　　國　　111 　年　　2 　　月　　24　　日
                  臺灣新北地方法院板橋簡易庭
                        法  官  陳怡親
以上正本係照原本作成。
如不服本判決，應於送達後20日內，向本院提出上訴狀，並表明
上訴理由（上訴理由應表明一、原判決所違背之法令及具體內容
。二、依訴訟資料可認為原判決有違背法令之具體事實。），如
於本判決宣示後送達前提起上訴者，應於判決送達後20日內補提
上訴理由書（須附繕本），如未於上訴後20日內補提合法上訴理
由書，法院得逕以裁定駁回上訴。
中　　華　　民　　國　　111 　年　　2 　　月　　24　　日
                        書記官  劉芷寧